【裁判字號】    99,交聲,591
【裁判日期】    990621
【裁判案由】    聲明異議
【裁判全文】
臺灣臺南地方法院交通事件裁定     99年度交聲字第591號
移送機關    交通部公路總局嘉義區監理所臺南監理站
異議人即
受處分人    甲○○
上列受處分人因違反道路交通管理處罰條例案件，對於交通部公
路總局嘉義區監理所臺南監理站民國94年5月12日所為之裁決處
分（處分案號：嘉監南字第裁74-SS0000000號），聲明異議，本
院裁定如下：
    主  文
異議駁回。
    理  由
一、聲明意旨略以：
  (一)異議人於民國94年間均離家工作，未居住在戶籍址，而台南
    市警察局卻將舉發違反道路交通管理事件通知單寄送至「臺
    南市○○區○○街35號」，嗣因招領逾期，再於94年2月21
    日郵寄上開地址由不識字之奶奶代收，因奶奶收信後未將該
    信交給異議人，致異議人並不知本件違規事件。且該舉發通
    知單記載之違規時間，異議人在外工作，並不居住在台南市
    ，不可能為本件違規行為，該處分不能拘束異議人。
  (二)又值勤員警取締交通違規案件，並未拍照存證，舉發之違規
    地點亦記載錯誤，如此草率之舉發，有嚴重瑕疵，因此，異
    議人不服台南市警察局99年4月22日南市警交字第099501228
    20號函之內容，為此，聲明異議等語。
二、按違反道路交通管理處罰條例之受處分人，不服該條例第八
    條主管機關所為之處罰，得於接到裁決書之翌日起二十日內
    ，向管轄地方法院聲明異議，道路交通管理處罰條例第87條
    第1項定有明文；又交通法庭認聲明異議不合法律上之程式
    者，應以裁定駁回之，道路交通案件處理辦法第18條前段亦
    規定甚明。顯見違反道路交通管理處罰條例之受處分人所得
    異議之對象，係主管機關所為之裁決，即行政機關所為具有
    行政罰性質之行政處分，至司法機關即管轄地方法院所審理
    者，則係該裁決是否合法適當，乃屬特殊之行政救濟程序。
    質言之，司法機關之管轄權，係屬後續管轄權，而行政機關
    之管轄權，方為原始管轄權，此不僅係行政處分之本質使然
    ，且尚兼具減輕司法機關負擔之功能。因之，僅有交通主管
    機關對違反道路交通管理處罰條例案件，為裁決時，始得為
    為司法機關聲明異議之對象。查，異議人於聲明異議狀中載
    稱係對台南市警察局99年4月22日南市警交字第09950122820
    號函提出聲明異議云云，然如前所述，上開台南市警察局之
    函文內容並非得為聲明異議之對象，因此，異議人對之提出
    聲明異議之聲請，於法有違，礙難准許。
三、次按道路交通管理處罰條例第87條規定向管轄法院聲明異議
    之期間，自裁決送達之翌日起算，並得依法扣除在途期間；
    再處理違反道路交通管理事件，有關文書送達之規定，依行
    政程序法之規定，違反道路交通管理事件統一裁罰標準及處
    理細則第5條亦分別定有明文。再者，關於上開文書之送達
    ，於應受送達人之住居所、事務所或營業所為之；於應送達
    處所不獲會晤應受送達人時，得將文書付與有辨別事理能力
    之同居人、受僱人或應送達處所之接收郵件人員，行政程序
    法第72條第1項前段亦定有明文。經查：
  (一)縱異議人因不諳法規，將聲明異議之對象誤載為台南市警察
    局99年4月22日南市警交字第09950122820號函，其真意係對
    上開函文所記載違規事件之裁決處分即交通部公路總局嘉義
    區監理所台南監理站（下稱移送機關）94年5月12日嘉監南
    字第裁74-SS0000000號裁決書（下稱本件裁決書）提出聲明
    異議，然移送機關係於94年5月16日將本件裁決書掛號郵寄
    至異議人之戶籍地「台南市○○區○○街85號」，由異議人
    之同居人韓洪阿粉代為收受，有移送機關送達證書、異議人
    之全戶戶籍資料查詢結果各1份附卷可參。又道路交通案件
    處理辦法第12條規定交通案件聲明異議之在途期間，居住於
    臺灣地區者，當事人居住於處罰機關所在之鄉、鎮、市（包
    括縣轄市、省轄市及院轄市），不扣除在途期間，法院訴訟
    當事人在途期間標準第4條第1項第1款亦有明文，而異議人
    係住在台南市，與處罰機關設於台南市，係同一縣市，因此
    ，自異議人於94年5月16日收受本件裁決書之翌日即94年5月
    17日起算20日，本件聲明異議期間係至94年6月6日屆滿（原
    屆滿日係94年6月5日，因適逢假日，順延至94年6月6日），
    然異議人竟遲至於99年5月12日始向本院提出異議，有本院
    收文章戳1枚附卷可參，是異議人聲明異議時，已逾前述道
    路交通管理處罰條例第87條第1項所規定之20日期間。從而
    ，本件之異議經核顯不合法律上之程序，且亦無從補正，故
    應予以駁回。
  (二)至於異議人雖辯稱代收本件裁決書之人韓洪阿粉，係一不識
    字之人，且其當時並未居住在戶籍地云云，然代收郵件之人
    僅需有辦別事理能力之人，即為適法，為前揭行政程序法第
    72條第1項前段所明定，而韓洪阿粉係21年9月5日出生、小
    學畢業，有全戶戶籍資料查詢結果1份附卷可參，而異議人
    僅陳稱該人不識字，並未提出該人係一無法辨別事理能力之
    人之資料供本院參酌，本院實難認韓洪阿粉代收本件裁決書
    ，有何違法之處。另異議人自82年11月15日起即設籍在「臺
    南市○○區○○街35號」，有全戶戶籍資料查詢結果1份附
    卷可參，而異議人雖陳稱其於94年間並未居住在該戶籍地，
    然僅空言指摘本件裁決書之送達程序不合法，並未提出其他
    事證以實其說，因此，自難就此為其有利之認定，附此敘明
    。
三、據上論斷，應依道路交通管理處罰條例第87條第2項、道路
    交通案件處理辦法第18條，裁定如主文。
中    華    民    國    99    年    6     月    21    日
                     交通法庭   法  官   陳淑勤
以上正本證明與原本無異。
如不服本裁定應於送達後5日內向本院提出抗告狀。
                                書記官  謝國欽
中    華    民    國    99    年    6     月    21    日

司法院資訊處製作；財團法人民間司法改革基金會備份。
